【裁判字號】    96,訴,1196
【裁判日期】    971027
【裁判案由】    回復名譽等
【裁判全文】
臺灣臺北地方法院民事判決              96年度訴字第1196號
原      告  丁○○
訴訟代理人  黃旭田律師
            朱昭勳律師
上  一  人
複 代理 人  謝庭恩律師
被      告  丙○○
訴訟代理人  李晏榕律師
複代理人    莊喬汝律師
            謝孟璇律師
上列當事人間請求回復名譽等事件，經本院於民國九十七年十月
六日言詞辯論終結，判決如下：
    主      文
被告應給付原告新臺幣壹元。
被告應在蘋果日報壹版之報頭下，以七‧六×五公分之版面，刊
登如附件一之內容。
原告其餘之訴駁回。
訴訟費用由被告負擔二分之一，餘由原告負擔。
    事實及理由
一、原告主張：
（一）原告為財團法人國泰綜合醫院（下稱國泰醫院）心臟內科
      醫師兼主任，從事心臟醫療工作已逾三十年，被告於民國
      95年12月1日上午以電話向國泰醫院投訴，復將該內容向
      蘋果日報投訴，經刊登在該報95年12月3日 (星期日)A4
      版大標題：「女控名醫耳貼胸聽診」，指控原告「未使用
      聽診器，以耳朵緊貼胸部聽診，並以手托住乳房等性騷擾
      行為，護士雖目睹，但撇頭過去」。蘋果日報為國內四大
      報之一，該則悖離事實的報導，經有線電視台及網路等傳
      播媒體引用、轉述，已使原告之社會形象、聲譽均遭嚴重
      貶抑，致原告深感屈辱，精神上遭受莫大痛苦。被告所為
      上開指訴，全為捏造不實事實，被告故意以原告看診未使
      用聽診器等不實之事實投訴蘋果日報，並刊登於該報95
      年12月3日A4版，顯已構成侵害名譽之行為。原告自得依
      民法第184條第1項前段及第195條規定，請求被告賠償原
      告所受之精神上損害新台幣（下同）一元，及被告應登載
      如附件二所示之道歉啟事。
（二）原告看診完全符合臨床醫事準則，聽取心音及心臟雜音不
      可能不使用聽診器。被告復稱其遭原告性騷擾，故於95年
      11月21日在國泰醫院就診後未作心電圖測試及X光檢查，
      即於當日下午12時30分離去。但依被告於95年11月21日上
      午在國泰醫院就診之病歷，被告在國泰醫院就診後，確有
      在國泰醫院作心電圖測試，並拍攝X光圖片。再由蘋果日
      報記者戊○○之證言可知，原告看診均按照正常程序，並
      不強迫病患聽從醫師之指示。至戊○○證稱其以電話訪問
      某位非國泰醫師，得知原告之前亦發生此類性騷擾情事。
      但此醫師既非國泰醫院醫師，戊○○復不願公開其姓名，
      難認真有其人。又台北市政府96年6月28日府社五字第
      09632378301號裁處書，僅片面採信被告之指控，並未給
      予當事人充分陳述意見及答辯機會，且此裁處是以被告在
      國泰醫院看診後之流程不符中大型醫院之程序，遂認為被
      告所稱未在國泰醫院做心電圖與X光檢查為可信。但此為
      台北市政府性騷擾防制委員會誤解國泰醫院流程，不足作
      為本件之參考等情。
（三）爰聲明求為：1、被告應給付原告一元；2、被告應在附表
      一所列各報之壹版報頭下，以附表一所示大小之面積，刊
      登如附件二之道歉啟事。
二、被告則以：
（一）被告於95年11月初，發現有頭暈、盜冷汗、心律不整之現
      象，遂於同年11月21日上午休假前往國泰醫院心臟科就診
      ，當日門診醫生係國泰醫院心臟內科主任即原告。被告進
      入診間後，被告先向原告敘述大概病情，原告起初均不予
      理睬，反頻頻詢問被告個人隱私問題，原告之詢問除令被
      告感到疑惑不解外，亦感覺不舒服。原告又要求被告將身
      上之棉質上衣拉高、同時解開胸罩。被告僅將衣服拉高至
      胸罩部位，原告再度要求被告需將衣服和胸罩拉至更高處
      ，並一再催促。陪診護士亦同聲附和：「整個撩高…。」
      被告當下不知所措亦不及細想，遂完全依照原告和護士之
      囑咐，將整件上衣和胸罩均撩高至肩膀以上，露出完整之
      胸部以便原告「看診」。詎原告略微打量原告胸部後，竟
      將其頭部整個靠過來，並將「耳朵」貼上被告胸部，更順
      勢用手托住被告乳房，開始進行其所謂之「聽診」。原告
      除為上開行為外，更一邊以命令語氣謂：「來～憋氣，不
      要動，我聽一下！」，復進一步謂：「你都沒有憋氣啊！
      這樣不行，再一次！」被告只好壓抑已極度不舒服之情緒
      ，讓原告完成「聽診」。護士始終雖坐在離兩人不到一公
      尺處，但被告以眼神試探護士並向護士求救，護士卻刻意
      迴避被告視線，並假裝忙碌看著桌面。結束原告「聽診」
      程序後，被告詢問診斷結果，原告竟語氣輕蔑向被告表示
      ：「我怎麼知道？要做檢查才知道阿！」原告旋即為被告
      安排相關檢測，指示原告再去做心臟超音波、心電圖等檢
      查。但原告對於之前耳朵貼至被告胸部上欲聽「心音」之
      結果，全無任何評斷。原告上開行為已非醫療所必要，使
      被告感到不舒服，構成性騷擾。
（二）被告確認原告以「耳朵貼乳聽診及手捧原告乳房」確為性
      騷擾行為，且被告母親打電話到國泰醫院申訴，始終未獲
      誠意回覆，為避免其他女性遭受相同遭遇，被告乃決定向
      「蘋果日報」投訴。蘋果日報記者戊○○除當面採訪被告
      求證外，並多方打聽原告醫界風評，得知原告屢有性騷擾
      情事，同院護士皆不敢讓其看診。又戊○○前往原告處就
      診時，雖原告和護士大力要求伊將衣服、胸罩撩高，渠仍
      拒絕，原告始拿出聽診器聽診。本件被告對蘋果日報記者
      戊○○投訴之內容，全屬真實發生且為被告親身經歷之事
      ，絕無半句虛言，並未有侵害原告名譽之意圖，自不具備
      「誹謗性」，被告是基於公益考量向蘋果日報投訴，並不
      具備不法性。原告以耳朵貼乳聽取心音之離譜聽診方式，
      被告將之向報社說明，且除蘋果日報外，其他媒體多以偏
      向原告說法之方式報導，故原告並未受到損害，自不應對
      被告請求賠償損害。縱被告確有侵害原告之名譽權，亦有
      刑法第310條第3項阻卻違法事由之適用。
（三）被告受原告性騷擾後，怨恨自己未立即質疑與反擊，無法
      再繼續待在國泰醫院，遂未依原告囑咐照X光及心電圖，
      且未領藥，即去電原本相約前往誠品敦南店參觀耶片展之
      友人高巧凌及呂崇銘夫婦請先於誠品敦南店等候，被告即
      於12時30分許離開國泰醫院。當天12時50分許，被告已抵
      達誠品敦南店地下三樓展覽入口處等待高巧凌夫婦，並利
      用空檔時間去電男友告知就診情形，被告於交談過程中幾
      乎蹲坐在地上，被告受高等教育，且依被告之成長和工作
      背景，實為性騷擾定義中之「合理女性」，甚可能較一般
      女性在待人接物之態度上更為開放，由被告事後舉動觀之
      ，可見上開性騷擾事件對被告所受之衝擊。至於原告主張
      之陪診護士甲○○部分，被告並不知悉95年11月21日陪診
      護士之姓名，且原告為國泰醫院心臟內科主任，則甲○○
      可否為真實陳述，亦有疑問，而陪診護士亦未必知悉原告
      有為性騷擾行為，自不能以甲○○之證言作為原告有利之
      證明。又原告在被告病歷上所為之記載，僅為原告單方面
      製作，可能事後補上，不足為原告以聽診器為被告聽診之
      證明。此外，台北市政府衛生局之調查結果其立場偏頗，
      不足參考等語，資為抗辯。
（四）爰聲明求為：1、原告之訴及假執行之聲請均駁回。2、如
      受不利判決，願預供擔保，請准宣告免為假執行。
三、原告主張其為國泰醫院心臟內科醫師兼主任，被告於95年11
    月21日上午至其門診就醫，被告嗣後向蘋果日報投訴其看診
    過程，並經刊登於該報95年12月3日 (星期日)A4 版大標題
    ：「女控名醫耳貼胸聽診」，其篇幅占A4版半版，內容為「
    原告未使用聽診器，以耳朵緊貼胸部聽診，並以手托住乳房
    等性騷擾行為，護士雖目睹，但撇頭過去」之事實，為被告
    所不爭（見卷二第196頁背），並有蘋果日報乙份附卷可查
    （見卷一第7頁），堪信為真實。至原告主張被告有故意不
    法侵害其名譽權之行為，則為被告所否認，並以上開情詞置
    辯。經查：
（一）按因故意或過失，不法侵害他人之權利者，負損害賠償責
      任。不法侵害他人之身體、健康、名譽、自由、信用、隱
      私、貞操，或不法侵害其他人格法益而情節重大者，被害
      人雖非財產上之損害，亦得請求賠償相當之金額。其名譽
      被侵害者，並得請求回復名譽之適當處分，民法第184條
      第1項及第195條第1項分別定有明文。名譽為人格之社會
      評價，名譽有無受損害，應以社會上對個人評價是否貶損
      作為判斷之依據。倘行為人所述事實足以貶損他人之社會
      評價侵害他人名譽，而行為人未能證明所陳述事實為真，
      自應構成故意或過失侵害他人之名譽，仍應負侵權行為損
      害賠償責任（最高法院96年度台上字第793號判決要旨參
      照）。
（二）被告於95年11月21日至國泰醫院看原告之心臟內科門診之
      後，即向蘋果日報投訴，指稱「原告未使用聽診器，以耳
      朵緊貼胸部聽診，並以手托住乳房等性騷擾行為」，經蘋
      果日報以95年12月3日 (星期日)A4 版大標題刊登：「女
      控名醫耳貼胸聽診」，其內容為「原告未使用聽診器，以
      耳朵緊貼胸部聽診，並以手托住乳房等性騷擾行為，護士
      雖目睹，但撇頭過去」。查心臟內科醫師看診，若未持聽
      診器而是以耳貼胸部之方式聽診，並不符合臨床醫事準則
      （見卷一第16頁至第17頁之中華民國心臟學會「心臟體檢
      釋疑」），且依上開心臟體檢釋疑所載，醫師亦不需以手
      托住病患之乳房進行檢查，亦為兩造所不爭，則蘋果日報
      依被告投訴所為之上開報導，已足使他人懷疑原告之專業
      能力甚至對其人格感到懷疑，可認原告之聲譽、形象、人
      格等之社會評價已遭貶抑，原告之名譽權自受侵害。
（三）原告主張其名譽權受損係因被告故意不法侵害行為所致，
      被告雖抗辯其僅是將95年11月21日上午就診發生之事實向
      蘋果投訴，使其他婦女能保護自身權益，並無損害原告名
      譽之故意或過失。惟查：
   1、證人即原告95年11月21日門診並於被告看診時之跟診護士
      甲○○到場證稱：「（問：95年11月21日時被告去國泰醫
      院就診時，你是否在場？）我回憶當日病人的就診狀況很
      正常，沒有什麼讓我有特別記憶的事情，只是那天跟診的
      時間比較長。」、「（問：平時原告一般看診的方式為何
      ？聽診時有無使用聽診器？被告當初診療的情形為何？）
      原告看診的方式會請病人進來，原告會問病情，量血壓，
      聽病人的口述症狀，聽病人的心臟狀況（心音），四個心
      音都要聽到，每個病人門診都有經過量血壓、聽心音的程
      序。初診的病人，我們會請病人將內衣及衣服拉高，用聽
      診器聽取心音，複診的病人就不一定會經過此程序，因為
      已經有紀錄。…醫生做聽診時，我們的目光一定會看著病
      人，若病人有疑問，我們會作解釋。當日原告在聽診時，
      有使用聽診器，不可能沒有使用聽診器來聽診。…如果聽
      診時有別的病人進入診間，我會一手將簾子拉住，不讓別
      的病人看見聽診的情形，並且轉頭與進來的病人詢問有何
      事情，以保障聽診病人的隱私，不知是否此動作被解讀為
      故意將頭轉過去。若我把頭轉過去制止其他病人進入時，
      我的目光仍然可以完全看到整間診間的情形。我與原告跟
      診約有十年的時間，此十年間並沒有聽聞過此類事情的發
      生。」、「（問：你說不記得當日的情形，是否確定被告
      看診時，你的目光事全程沒有離開過兩造？）我只能確定
      每次聽診時，我的職責是一定目光對著病人，但是對於被
      告看診的情形，我沒有辦法確定目光是否全程沒有離開兩
      造，但是聽診時，我一定要看著病人。」（見卷一第250
      頁至第251頁）；核與國泰銀行於95年12月1日接受系爭原
      告看診性騷擾之抱怨電話後，國泰醫院詢問甲○○之回覆
      ：原告檢查病人時，護士均在現場，醫師是使用聽診器聽
      病人心臟，同時低頭看手錶時間計算心跳，用來聽心雜音
      （見卷一第74頁之病患抱怨電話紀錄）等語相符。再據卷
      附之原告看診內科三診平面圖（見卷一第76頁及卷二第
      136頁），跟診護士與醫師之座位為面對面，病患則在跟
      診護士之右前方，門簾及門分別在跟診護士之右方及右後
      方，被告亦自陳其接受看診之座位與跟診護士之距離約一
      公尺（見卷二第5頁），可見在醫師執行聽診程序時，即
      使有他人進入、跟診護士需詢問時，其仍可看到病患之情
      況。證人甲○○之上開證言，信屬實在。故甲○○在診間
      跟診，其職責即是在醫師執行聽診時目光注視病患，即使
      轉頭制止其他病人進入診間，其仍可繼續注視病患，在其
      跟診原告之十年期間，從未發生原告未使用聽診器為病患
      聽診之情況。
   2、證人即原告95年11月21日看診之跟診護士乙○○到場證稱
      ：當日印象中沒有發生什麼事情，若為女性病患，原告會
      看圖與病人解說心音位置，如有需要，在場護理人員亦會
      輔助解說，原告完成聽心音程序後，會向病患解釋診查結
      果。伊跟原告門診已有十二年，原告聽診時必會使用聽診
      器。醫生執行聽診時，護理人員一定要看著病人，並讓病
      人清楚護理人員在其旁邊，在跟診過程中，護理人員不可
      能背對醫師，其在國泰醫院就職期間，未聽聞有醫師性騷
      擾病患之情事（見卷一第251頁）等語，核與證人甲○○
      之上開證言相符，應屬實在。
   3、再據被告於95年11月21日就診之理學檢查記錄，原告在被
      告之病歷上記載：「血壓120/80毫米汞柱、心跳72/分，
      規則無雜音」，並開立Frisium（10mg）抗焦慮劑、
      Gascon(40mg)消除脹氣，有國泰醫院97年3月27日（97）
      管歷字第432號函及後附病歷在卷可查（見卷二第25頁及
      第33頁至第34頁），原告既能在病歷上記載原告之心跳次
      數並認定其規則無雜音，而醫師聽心音之正確方式復需使
      用聽診器，已如前述，可見原告確已持聽診器為被告診斷
      病情。被告雖稱上開病歷紀錄恐為原告事後記載云云，但
      依證人甲○○及乙○○上開證言，可認原告均使用聽診器
      為病患看診，應認上開病歷紀錄確為原告使用聽診器診斷
      被告之心臟情況所為之記載。
   4、被告雖抗辯其遭原告性騷擾致心情難以平復，故未依原告
      指示照X光及心電圖即先行離去云云。惟國泰醫院已檢送
      原告95年11月21日所做檢查之記錄包括心電圖報告及胸部
      X光片一張（見卷二第25頁之國泰醫院97年3月27日 (97)
      管歷字第432號函），原告已支付檢查費用（見卷二第28
      頁之醫療費用證明），國泰醫院並向中央健康保險局台北
      分局申請心電圖及胸腔放射線檢查之健保給付，健保支付
      點數分別為150點及200點，有中央健康保險局台北分局97
      年8月25日健保北費一字第0970056575號函及後附門診處
      方治療明細可參（見卷二第154頁至第155頁）。原告雖稱
      該X光片及心電圖並非其本人之資料云云。但原告為被告
      診斷後，護士確於95年11月21日12時17分為被告開立檢查
      單（放射線科及心電圖），被告並持該檢查單至批價櫃檯
      批價，醫院批價時間為12時25分，放射線科檢查時，被告
      尚必須至地下一樓放射線科櫃檯登錄及領取排檢號碼單，
      依X光片左下角所示，拍攝時間12時38分，有上開國泰醫
      院93年3月27日函後附之心電圖及放射線科檢查流程圖可
      稽（見卷二第28頁至第32頁，及外放證物）；再者，台北
      市政府衛生局（因原告向台北市性騷擾防治委員會申訴，
      台北市性騷擾防治委員會決議需選擇其他醫療機構對被告
      胸部光片進行比對）將國泰醫院提供之上開X光片，與被
      告提供其96年5月18日永春醫事檢驗放射所檢查之X光片，
      送請台北市立聯合醫院胸腔科醫師協助比對，經台北市立
      聯合醫院97年1月14日北市醫仁字第09730012100號函回覆
      ：「…經比照95年11月21日與96年5月18日之胸部X光，其
      胸廓、乳房影像及胸內血管走向，此兩張片子應為同一人
      」，有台北市政府97年5月26日府社婦幼字第09703290000
      號函及台北市政府衛生局97年1月22日北市衛醫護字第
      09730569200號函可查（見卷二第91頁至第92頁，及第96
      頁）。被告於就診後既仍依原告囑咐做胸部X光及心電圖
      檢查，即與被告所述因遭原告性騷擾心情沮喪，遂未進行
      任何檢查即先行離開不符。
   5、被告雖云護士甲○○與原告間具有實質上下從屬關係，不
      能期待甲○○為真實證言，且其不能認定當日跟診護士是
      否即為到場之證人甲○○。惟被告以甲○○之身分即否認
      其之證言，僅為被告臆測之詞，被告並不能提出甲○○之
      證言有不合理之處；再據國泰醫院95年11月OPD護理人員
      值班表（見卷一第149頁），證人甲○○確於95年11月21
      日上午在心臟三科跟診，被告此部分抗辯，自無可取。被
      告又抗辯護士甲○○在性騷擾防治委員會訪談紀錄中已表
      示：原告好像未做檢查，事後調資料都沒有三項資料。但
      國泰醫院既已檢送X光片及心電圖資料，且經鑑定該X光片
      確屬被告之資料，尚不能僅以證人甲○○印象中被告未做
      檢查及其未調到被告資料，即認定被告未依原告囑咐做X
      光片及心電圖檢查。又被告雖於95年11月21日14時49分在
      誠品敦煌店二樓書店有刷卡消費紀錄（見卷二第66頁至第
      67頁之信用卡消費單及授權交易查詢單），但被告既於95
      年11月21 日12時38分即在國泰醫院做X光檢查，而國泰醫
      院與誠品敦煌店之距離僅619公尺（見卷二第146頁之地圖
      ），若搭計程車約應僅需三分鐘，故被告上開信用卡簽帳
      資料並不能作為原告未在國泰醫院做X光檢查之有利證明
      。被告復稱其於95年11月21日12時50分即到達誠品敦南店
      ，不可能於該日12時38分仍在國泰醫院做檢查。惟被告原
      稱其於下午近1時許始到達誠品敦南店（卷一第112頁），
      嗣改稱於12時50分即到達，則被告於該日12時50分是否已
      到達誠品敦南店，即有可疑。況且自國泰醫院至誠品敦南
      店若搭乘計程車僅需三分鐘時間，則縱被告於該日12時50
      分即到達誠品敦南店，仍不足認定被告未在國泰醫院做X
      光檢查。
   6、證人即處理被告投訴系爭性騷擾事件之蘋果日報醫藥組記
      者戊○○到場證稱：其為瞭解被告所申訴之系爭性騷擾事
      件，遂至國泰醫院看原告心臟內科門診，原告有說要將內
      衣解開並比手勢要證人將衣服往上拉，但其拒絕，原告並
      未強迫其必須將衣服拉高，原告當天並使用聽診器為其聽
      診，其就診時有請一位攝影記者站其身後（見卷一第272
      頁至第274頁）等語，可見原告除未強迫證人戊○○需將
      衣服拉高外，亦使用聽診器執行聽診程序，實難認原告會
      特別針對被告為系爭性騷擾行為。被告雖云戊○○是基於
      查證被告投訴是否正確而就診，自可拒絕原告之要求，且
      戊○○尚有攝影記者陪同進入，自不能以戊○○之情形推
      認被告之就診情況。但觀之原告並未強烈要求戊○○應將
      衣服拉高，亦未藉故將該名攝影記者支開，實難認原告看
      診時會為性騷擾行為。又訴外人林雅菁與原告之MSN中雖
      謂：「我問林的助理，他說那個羅（指原告）真的會性騷
      擾」（見卷一第133頁），但其所稱性騷擾之實際情況為
      何，並不能知悉，且林雅菁亦僅是聽聞他人之傳述，不能
      以此認定原告過去確有性騷擾他人之紀錄。至證人戊○○
      雖證稱：其處理被告投訴系爭性騷擾案後，曾與其熟識之
      醫師聯絡，其表示正處理北部某名醫之性騷擾申訴後，該
      名醫師即說出原告姓名，並表示國泰醫院護士皆不敢給原
      告看診（見卷一第273頁背至第274頁）等語，但此仍僅是
      證人戊○○聽聞該名醫師之轉述，並未親見親聞原告確有
      性騷擾行為。況戊○○並不願說出該名醫師之姓名，亦未
      繼續查證該名醫師之說法，且戊○○向國泰醫院醫師詢問
      原告之評價後，有的表示正在忙有的表示未曾聽聞，亦經
      戊○○證述在卷（見卷一第274頁），仍不能以戊○○此
      部分證言認定原告過去有性騷擾他人之情事。
   7、從而，據原告95年11月21日門診跟診護士甲○○及乙○○
      上開證明，均不能認定原告確有為被告所稱未持聽診器聽
      診，並以耳緊貼胸並以手托原告乳房之行為，原告復可在
      被告病歷上明確記載被告之心音情況，被告亦依原告指示
      在國泰醫院照射胸部X光片及心電圖，原告過去亦無性騷
      擾他人之記錄，足認原告應無被告所述之上開性騷擾行為
      。至於台北市政府對於被告申訴原告性騷擾案件，雖認定
      成立，但其認為原告確有以耳貼胸直接聽診，係以國泰醫
      院提供之心電圖及X光檢查資料之記載時間，與醫院流程
      不符，且證人D於14時46分26秒有刷卡紀錄，當時證人D已
      與原告聚會達一個多時，原告自無可能於14時38分仍在國
      泰醫院進行X光檢查，護士甲○○復表示其印象中被告似
      乎未做心電圖及X光檢查，且事後調取亦無被告此部分檢
      查資料，遂認被告說法為可採（見卷一第159頁至第163頁
      之台北市政府第0000000000號性騷擾再申訴案件決議書）
      。但上開再申訴決議書所認定之流程不符，係指心電圖檢
      測時間為12時21分，但繳費時間為12時25分；醫院開單時
      間為12時17分與心電圖檢測時間差距僅四分鐘，與一般中
      大型醫院之速度不符；X光時間有14時38分與12時38分不
      同等情，但國泰醫院提供之心電圖及X光片確屬被告之資
      料，已如前述；而國泰醫院心電圖儀器與行政電腦並未連
      線，故有上開時間差，而X光片左下角標示「12：38」為
      檢查時間，至「14：38」時間則為檔案行政人員將放有放
      射線科檢查單排檢號碼單等資料收集及簽收確認之時間，
      有國泰醫院97年3月27日函後附看診流程圖可查（見卷二
      第29頁及第31頁至第32頁），故國泰醫院所檢送之被告檢
      查資料在時間上應無不符醫院行政流程之處，且與證人D
      所證述與被告聚會時間亦無矛盾，復不能僅以護士甲○○
      上開訪談紀錄逕認被告看診後未做心電圖及X光檢查，已
      如前述。上開台北市政府所為性騷擾成立之認定在法律上
      既無拘束本院之效力，本院自得依本件調查證據之結果為
      不同認定。
（四）按民法第195條第1項所規定「請求賠償相當之金額」之「
      相當」，應以實際加害情形與其身體、健康、名譽之影響
      是否重大，及被害者身份地位與加害人經濟狀況等關係定
      之，最高法院47年度臺上字第1221號判例可參。所謂適當
      之處分，係指該處分在客觀上足以回復被害人之名譽且屬
      必要者而言（最高法院86年度台上字第3706號判決參照）
      。查被告於95年11月21日至原告之心臟內科看診，卻杜撰
      原告於看診時所未為之「耳貼胸以手托原告胸部」乙節，
      向蘋果日報投訴，而媒體原來即是將其認為具新聞性之消
      息刊載散佈於眾，蘋果日報亦確於95年12月3日（星期日
      ）以A4版半版篇幅刊登上開「女控名醫耳貼胸聽診」乙文
      ，並使原告之聲譽有所貶抑，已如前述，原告主張被告故
      意不法侵害其名譽權，應在蘋果日報一版報頭下，以7.6
      ×5之版面，登載如附件一（附件一為附件二之部分內容
      ）之啟事，自屬可取。至原告主張被告應登載如附件二之
      「道歉啟事」部分，但其中關於「願以最誠摯之態度，向
      羅醫師及其家人致歉，並深表悔悟，亦請國泰醫院見諒」
      部分，因被告所需登載者應以回復原告名譽為限，就本件
      而言，僅需敘明被告95年11月21日上午至原告門診就診，
      並未發生被告所述之性騷擾事件即可，而被告之態度為何
      、是否感到悔悟及是否請求原諒等，均與原告名譽回復無
      關，自無登載之必要。原告又主張被告應將附件二之道歉
      啟事登載在中國時報、聯合報及自由時報，因依被告指訴
      而登載「女控名醫耳貼胸聽診」乙文者僅有蘋果日報，原
      告復不能證明中國時報、聯合報及自由時報所登載內容為
      何及其內容是否已侵害其名譽權，致需在該報紙刊登啟事
      澄清事實，本院認無在該三份報紙登載之必要。至於原告
      請求被告賠償名譽權之精神上損害部分，本院斟酌原告為
      國泰醫院心臟科主治醫師兼主任，被告自陳其為國外機構
      駐台代表（見卷二第3頁背面），及上開蘋果日報登載內
      容及版面對原告名譽權所受之損害等情，認為原告主張被
      告應賠償其一元，為屬適當。
（五）被告復抗辯其雖向蘋果日報投訴原告上開性騷擾情事，但
      其並無決定是否刊登權限，則縱原告名譽權受到損害，亦
      與被告之投訴行為間無相當因果關係云云。惟蘋果日報既
      為媒體以刊載其認為具新聞性之消息為業，則被告向報社
      投訴之內容自可能被刊登公布於眾，被告既自陳其為高階
      知識分子，對此自應知悉甚明，而本件即是因被告投訴使
      蘋果日報知悉此消息經查證後刊登，亦經證人戊○○證述
      明確（見卷一第272頁背），足認原告名譽權受損與被告
      之投訴行為間具相當因果關係，原告名譽權所受損害仍為
      被告故意不法行為所致。被告再云縱認為其有侵害原告之
      名譽權，但依刑法第310條第3項規定，其仍可阻卻違法云
      云。按縱認刑法第310條第3項可適用於本件民事名譽權損
      害賠償事件，惟刑法第310條第3項乃規定：「對於所誹謗
      之事，能證明其為真實者，不罰。但涉於私德而與公共利
      益無關者，不在此限」，惟承前述，並不能認定原告有於
      95年11月21日上午門診為被告所述之性騷擾行為；又司法
      院大法官釋字第509號解釋縱認在民事名譽權損害賠償事
      件中有適用，但該解釋為：「惟行為人雖不能證明言論內
      容為真實，但依其所提證據資料，認為行為人又相當理由
      確信其為真實者，即不能以誹謗罪之刑責相繩」，但本件
      被告是將其親身經歷之看診過程向蘋果日報投訴，其自可
      清楚知悉看診過程為何，自無所謂需以其他方式求證致生
      「依其所提證據資料」有相當理由確信其為真實之問題，
      自與上開釋字第509號解釋有間，被告抗辯其可依釋字第
      509號解釋阻卻違法，亦無可取。
四、綜上所述，原告主張被告向蘋果日報投訴，蘋果日報因而登
    載上開「女控名醫耳貼胸聽診」乙文，侵害其名譽，被告應
    賠償原告精神上所受損害一元，及在蘋果日報之壹版報頭下
    以7.6×5公分版面，刊載如附件一之內容，洵屬有據，應予
    准許，逾此部分請求，即屬無據，應予駁回。
五、被告雖聲請訊問林亞菁，證明其確曾聽聞原告有性騷擾之風
    評。但林亞菁亦僅是聽聞他人之轉述，並非就其親見親聞之
    事實為證言。被告再聲請訊問證人高巧凌，以證明被告於95
    年11月21看診後出現情緒不穩之情況，可見被告確曾遭性遭
    擾。但縱認被告於95年11月21日看診後確實情緒不穩，但造
    成此情況之原因甚多，不能認定原告確有為上開性騷擾行為
    。被告復聲請訊問證人張維娜，證明被告主動向性騷擾防治
    委員會表示國泰醫院偽造被告之X光片，且以主動從容自然
    之態度再次做X光檢查。惟國泰醫院提出之X光片經鑑定後確
    為被告之資料，被告復不能舉證國泰醫院有拷貝被告在他家
    醫療院所X光檢查影片，則被告究是以何態度參加性騷擾防
    治委員會此部分調查，自與本件待證事實無涉。至被告聲請
    訊問證人陳寶玲及林玨璇證明原告為合理之人部分，本件待
    證事實為原告是否有於95年11與21日看診時為上述之性騷擾
    行為，自與被告是否為合理之人無涉。本院認均無訊問之必
    要。本件事證已臻明確，至於未論述之爭點；兩造其餘之攻
    擊或防禦方法；未經援用之證據，經本院斟酌後，認為均不
    足以影響本判決之結果，自無一一詳予論駁之必要，併此敘
    明。
七、據上論結，本件原告之訴為一部有理由，一部無理由，依民
    事訴訟法第79條，判決如主文。
中    華    民    國    97    年    10    月    27    日
                         民事第三庭法  官  黃書苑
以上正本係照原本作成
如對本判決上訴，須於判決送達後20日內向本院提出上訴狀
中    華    民    國    97    年    10    月    27    日
                                書記官  蔡月女
附件一
本人於95年11月21日至國泰醫院就診，因不解就診程序，指心臟
內科丁○○醫師對本人不法之騷擾行為，與事實不符，特刊載此
聲明。
                                     丙○○


司法院資訊處製作；財團法人民間司法改革基金會備份。
